臺灣彰化地方法院民事判決　九十一年度訴字第五八九號
　　原　　　告　乙○○
　　被　　　告　甲○○○
右當事人間請求返還土地等事件，本院判決如左：
    主      文
被告應將坐落彰化縣埤頭鄉○○○段一四二地號，面積三四一一平方公尺土地上之農
作物除去，並將上開土地返還原告。
被告應給付原告新台幣壹萬伍仟壹佰貳拾元，並自民國九十年九月三日起至土地交還
之日止，按月給付原告新台幣貳仟玖佰伍拾陸元。
訴訟費用由被告負擔。
本判決第一項於原告以新臺幣貳拾肆萬元供擔保後得假執行。
本判決第二項於原告以新臺幣壹萬伍仟元供擔保後得假執行。
    事　　實
甲、原告方面：
一、聲明：除擔保金額外，求為判決如主文所示。
二、陳述：緣坐落彰化縣埤頭鄉○○○段一四二地號，面積三四一一平方公尺土地，
    為原告所有，於八十九年九月二日出租予被告，租賃期間自八十九年九月二日起
    至九十年九月二日止，約定租金一年兩期，每期以六百台斤稻穀之市價計算租金
    ，詎被告已有兩期租金未繳，且租期屆滿後，並未將上開土地返還原告，地上仍
    有被告所種植之農作物，經原告再三追討，被告仍避不見面，本件依新修正之農
    業發展條例第二十條規定，並無耕地三七五減租條例之適用，故原告得逕予起訴
    ，依據租賃物返還請求權及所有物返還請求權，請求被告將地上農作物除去，並
    將上開土地返還原告。又依據契約第三條，租金以每期以六百台斤稻穀之市價計
    算，依據行政院農業委員會公告九十年第一期收購價格每公斤新台幣（下同）二
    十一元計，每期租金為七千五百六十元，故原告得請求兩期租金為一萬五千一百
    二十元。另被告本應於九十年九月三日將系爭土地返還原告卻仍未返還，以致原
    告無法利用系爭土地，故依民法第一百七十九條、第一百八十四條及土地法第一
    百一十條規定，請求被告自九十年九月三日起至返還日止，按地價百分之五計算
    即每月二千九百五十六元之損害賠償。
三、證據：提出土地所有權狀影本、租賃契約書影本、行政院農業委員會公告影本、
    土地登記簿謄本各一件等為證。
乙、被告方面：未於言詞辯論期日到場，亦未提出書狀作何聲明或陳述。
    理　　由
一、本件被告經合法通知，未於言詞辯論期日到場，核無民事訴訟法第三百八十六條
    各款所列情形，爰依原告之聲請，由其一造辯論而為判決。
二、按訴狀送達後，原告不得將原訴變更或追加他訴，但擴張或減縮應受裁判事項之
    聲明，不在此限，民事訴訟法第二百五十五條第一項第三款定有明文。本件原告
    起訴請求被告應給付原告七五萬六千七百元租金，及自九十年九月三日起至返還
    土地之日止每月四萬二千六百三十八元，嗣請求減縮為一萬五千一百二十元租金
    ，及自九十年九月三日起至返還土地之日止每月二千九百五十六元，原告既係減
    縮訴之聲明，參諸前揭規定，應予准許，合先敘明。
三、本件原告起訴主張坐落彰化縣埤頭鄉○○○段一四二地號，面積三四一一平方公
    尺土地為其所有之事實，有原告提出之土地登記簿謄本可證，自堪信為真實。又
    原告主張被告於八十九年九月二日向原告承租上開土地，租賃期間自八十九年九
    月二日起至九十年九月二日止，約定租金一年兩期，每期以六百台斤稻穀之市價
    計算租金，被告已有兩期租金未繳，且租期屆滿後，並未將上開土地返還原告，
    地上仍有被告所種植之農作物等情，有原告所提出之租賃契約書可憑。按當事人
    對於他造主張之事實，已於相當時期受合法之通知，而於言詞辯論期日不到場，
    亦未提出準備書狀爭執者，視同自認，民事訴訟法第二百八十條第三項前段定有
    明文。被告既受合法通知而未於言詞辯論其日到場，亦未提出書狀為爭執，依據
    上開法文，即視同自認原告之主張，故原告上開主張，均屬可採。
四、再按租賃定有期限者，其租賃關係，於期限屆滿時消滅；又承租人於租賃關係終
    止後，應返還租賃物，民法第四百五十條第一項、第四百五十五條前段定有明文
    。查本件兩造所定租賃契約，言明租賃期限至九十年九月二日止既已屆滿，並未
    續約，雙方又無民法第四百五十一條所定視為以不定期限繼續契約之情事，揆諸
    上開規定，兩造租賃關係當已終止，原告本於租賃物返還請求權，以及民法第七
    百六十七條所有物返還請權與侵害排除請求權，訴請被告除去系爭土地上之農作
    物並交還系爭土地，自屬正當，應予准許。
五、又本件兩造之租賃契約約定租金一年兩期，每期以六百台斤稻穀之市價計算租金
    ，被告已有兩期租金未繳之事實，已如前述，故原告主張依據行政院農業委員會
    公告九十年第一期收購價格每公斤二十一元計，六百台斤換算為三百六十公斤，
    則每期租金為七千五百六十元等語，有行政院農業委員會公告在卷可稽，堪信為
    真實，是以原告請求兩期租金為一萬五千一百二十元，洵屬有據，應予准許。另
    按無法律上原因而受利益，致他人受損害者，應返還其利益，民法第一百七十九
    條前段定有明文。而無權占有他人土地，可能獲得相當於租金之利益，為社會通
    常之觀念，被告既自九十年九月三日起即無權占用系爭土地，無法律上之原因而
    獲得相當於租金之利益，致原告受損害，原告自得依不當得利法則，請求被告返
    還相當於租金之數額。又依土地法第一百十條規定，地租不得超過地價百分之八
    ，此計收租金之規定，於損害賠償事件亦得據為計算損害之標準。而以年息百分
    之八為限，乃耕地租金之最高限額，非謂必照申報價額百分之八計算之。原告所
    有系爭土地之法定地價即申報地價每平方公尺二百零八元，有土地登記簿謄本可
    稽，故系爭土地法定地價為七十萬九千四百八十八元，原告主張以七十萬九千四
    百八十八元為計算基準並按百分之五計算之，亦即每月二千九百五十六元（計算
    方式：709488×0.05×1/12＝2956.小數點以下不計），並未逾上開法文規定，
    揆諸現時社會經濟生活標準，堪稱允當，自屬可採，亦應准許。
六、從而，原告對被告依租賃契約、所有權、不當得利之法律關係，請求被告應將系
    爭土地上之農作物除去並將土地返還，以及給付租金及返還相當於租金之利益，
    ，為有理由，應予准許，原判決如主文第一、二、三項所示。
七、原告陳明願供擔保聲請宣告假執行，經核無不合，爰酌定相當擔保金額併宣告之
    。
據上論結，原告之訴為有理由，依民事訴訟法第三百八十五條第一項前段、第七十八
條、第三百九十條第二項，判決如主文。
中　　　華　　　民　　　國　　九十一　　年　　十一　　　月　　十三　　  日
                                    臺灣彰化地方法院民事第一庭
~B法　　　官　陳弘仁
右為正本係照原本作成。
如對本判決上訴須於判決送達後廿日內向本院提出上訴狀。
~B法院書記官　王振州
中　　　華　　　民　　　國　　九十一　　年　　十一　　　月　　十三　　  日
